【裁判字號】    98,聲,2199
【裁判日期】    980828
【裁判案由】    聲請定其應執行刑
【裁判全文】
臺灣臺北地方法院刑事裁定              98年度聲字第2199號
聲  請  人  臺灣臺北地方法院檢察署檢察官
受  刑  人  甲○○
上列聲請人因受刑人數罪併罰有二裁判以上，聲請定其應執行之
刑（98年度執聲字第1680號），本院裁定如下：
    主  文
甲○○所犯如附表所示之罪，應執行有期徒刑壹年肆月。
    理  由
一、聲請意旨略以: 上列受刑人甲○○因詐欺等案件，先後經判
    決確定如附表，應依刑法第53條及第51條第5 款，定其應執
    行之刑，爰依刑事訴訟法第477 條第1 項規定聲請定其應執
    行刑等語。
二、按裁判確定前犯數罪者，併合處罰之；數罪併罰，有二裁判
    以上者，依刑法第51條之規定，定其應執行之刑，刑法第50
    條、第53條分別定有明文。再按有二裁判以上，經定其執行
    刑後，又與其他裁判併合而更定其執行刑者，前定之執行刑
    當然失效，仍應以原來宣告之數個刑罰計算，而不以當時該
    數罪所定應執行刑為計算之基準，最高法院57年度台抗字第
    198 號裁定可資參照。復按法律上屬於自由裁量事項，尚非
    概無法律性之拘束，在法律上有其外部界限及內部界限。前
    者法律之具體規定，使法院得以具體選擇為適當裁判，此為
    自由裁量之外部界限。後者法院為自由裁量時，應考量法律
    之目的，法律秩序之理念所在，此為自由裁量之內部界限。
    法院為裁判時，二者均不得有所踰越。在數罪併罰而有二裁
    判以上，應定其應執行刑之案件，法院所為刑之酌定，固屬
    自由裁量事項，然對於法律之內、外部界限，仍均應受其拘
    束，此有最高法院91年台非字第32號及92年度台非字第187
    號判決可供參考。
三、經查，本件受刑人即被告劉原前因犯附表編號1 之侵占罪（
    犯罪日期為：民國92年8 月15日），經本院於98年2 月25日
    以97年度易字第3561號判處有期徒刑8 月減為有期徒刑4 月
    確定。又因犯附表編號2 至3 之侵占、詐欺案件（犯罪日期
    分別為：97年6 月12日至97年6 月27日、97年9 月2 日至10
    日），經本院於97年12月12日以97年度易字第3193號判處3
    罪各有期徒刑7 月，應執行有期徒刑10月確定（附表編號2
    最後事實審判決日期欄「94.12.12」之記載，應更正為「97
    .12.12 」） ；本院於98年7 月10日以98年度簡字第2303號
    判處有期徒刑5 月確定，此有該等刑事判決及臺灣高等法院
    被告前案紀錄表在卷可稽，足認受刑人因侵占案件，經本院
    判決有罪確定之前，另犯有上開附表編號2 至3 所示侵占、
    詐欺之犯行。綜此，檢察官依刑事訴訟法第477 條第1 項規
    定，聲請犯罪事實最後判決之本院裁定定其應執行之刑，於
    法即屬有據，應予准許。
四、經查，受刑人所犯如附表編號1 至2 所示之罪，固經本院以
    98年度聲字第1288號裁定定其應執行之刑為有期徒刑1 年1
    月，惟參照前揭最高法院57年度台抗字第198 號裁定意旨，
    受刑人既有如附表編號1 至編號3 所示之罪應予併罰，本院
    自可更定該3 罪之應執行刑，前定附表編號1 至2 所示之罪
    所定之應執行刑即當然失效。是本院定應執行刑，不得逾越
    刑法第51條第5 款所定法律之外部界限，即不得重於附表編
    號1 至編號3 所示3 罪刑之總和；亦應受內部界限之拘束，
    即不得重於附表編號1 至2 上開所定之應執行刑有期徒刑1
    年1 月加計編號3 之宣告刑之總和。準此，受刑人所犯如附
    表所示之罪，所處各如附表所載之刑，應合併定其應執行刑
    為如主文所示。
三、查被告為附表編號1之行為後，刑法於94年2月2日公布，於
    95 年7月1日施行，其中修正第2條、第51條等規定。按行為
    後法律有變更者，適用行為時之法律，但行為後之法律有利
    於行為人者，適用最有利於行為人之法律，現行刑法第2條
    第1項定有明文。此條規定乃與刑法第1條罪刑法定主義契合
    ，而貫徹法律禁止溯及既往原則，係規範行為後法律變更所
    生新舊法律比較適用之準據法，是刑法第2條本身雖經修正
    ，但刑法第2條既屬適用法律之準據法，本身尚無比較新舊
    法之問題，應一律適用裁判時之現行刑法第2條規定以決定
    適用之刑罰法律，先予辨明。又以本次刑法修正之比較新舊
    法，應就罪刑有關之共犯、未遂犯、想像競合犯、牽連犯、
    連續犯、結合犯，以及累犯加重、自首減輕暨其他法定加減
    原因（如身分加減）與加減例等一切情形，綜其全部罪刑之
    結果而為比較（最高法院95年5月23日95年度第8次刑庭會議
    決議可資參照）。經查，修正前刑法第51條規定：「數罪併
    罰，分別宣告其罪之刑，依左列各款定其應執行者」，其中
    第5款規定：「宣告多數有期徒刑者，於各刑中之最長期以
    上，各刑合併之刑期以下，定其刑期。但不得逾二十年」；
    修正後刑法第51條第5款規定：「宣告多數有期徒刑者，於
    各刑中之最長期以上，各刑合併之刑期以下，定其刑期。但
    不得逾三十年」。綜此，揆諸前揭最高法院決議及修正後刑
    法第2條第1項前段、後段規定之「從舊、從輕」原則，本件
    舊法對於被告並無不利，自應適用被告行為時之法律，亦即
    應適用被告行為時之舊法。
五、綜上，依刑事訴訟法第477條第1項，刑法第2條第1項前段、
    第53條、94年2月2日修正公布前刑法第51條第5款，裁定如
    主文。
中    華    民    國    98    年    8     月    28    日
                 刑事第六庭    法  官  林孟皇
本正本證明與原本無異。
如不服本裁定，應於送達後5日內向本院提出抗告狀。
                               書記官  楊雅鈞
中    華    民    國    98    年    8     月    28    日


司法院資訊處製作；財團法人民間司法改革基金會備份。
